【裁判字號】    99,抗,264
【裁判日期】    990930
【裁判案由】    聲明異議
【裁判全文】
臺灣高等法院高雄分院民事裁定           99年度抗字第264號
抗  告  人  台灣產物保險股份有限公司
法定代理人  乙○○
上列抗告人因與相對人甲○○ ○○○○○○○○III間聲請以保證書替代現金
擔保事件，對於中華民國99年7 月30日臺灣高雄地方法院99年度
事聲字第211 號所為裁定提起抗告，本院裁定如下：
    主  文
抗告駁回。
抗告程序費用由抗告人負擔。
    理  由
一、按供擔保應提存現金者，時因現實上之困難，難為之，為
    便利當事人提供擔保，爰於民事訴訟法第102 條第2 項增訂
    供擔保得由保險人或經營保險業務之銀行出具保證書代之。
    是應供擔保之當事人聲請許其由保險人或經營保險業務之銀
    行出具保證書代提存現金供擔保者，法院苟認相當，自得准
    許。依同法第106 條準用第103 條第2 項規定，該具保證書
    人於應供擔保人不履行其所負義務時，有就保證金額履行之
    責任，法院得因債權人之聲請，逕向該具保證書人為強制執
    行。是依其性質，具保證書人自不得逕行援引其他契約關係
    為抗辯而免除其就保證金額履行之責任。
二、查高雄地方法院99年度司裁全字第1197號假扣押事件，法院
    於99年4 月30日裁定相對人如為聲請人（即抗告人）供擔保
    新台幣（下同）18,067,300元，得免為或撤銷假扣押。於為
    假扣押執行（99司執全622 號）後，相對人以其係外國公司
    ，事實上未能即時提供一千八百餘萬元之現金，而其停泊於
    高雄港之船舶（THOR ACE）因被執行假扣押查封，將造成莫
    大損害，故而於99年5 月5 日聲請依民事訴訟法第102 條規
    定，准其提供我國經營保險業務銀行出具之保證書代之，該
    法院司法事務官乃裁定：相對人上開金額，得提存華南商業
    銀行股份有限公司出具之保證書代之（該院99年司聲字65 3
    號）。抗告人不服該裁定，提出異議，原法院以：依相對人
    提出華南銀行出具之保證書（NO.OPY0-00000-000 ，影本如
    附件；見99年司聲字653 號卷37頁）保證金額18,500,000元
    ，額度超過上開18,067,300元（現金），從保證書內容觀察
    ，華南銀行已就假扣押裁定之系爭擔保金為全數保證等由，
    認異議為無理由，駁回其異議，並以司法事務官於為裁定前
    ，相對人即已據提出該保證書，惟事務官裁定內未予載明，
    遂於99年7 月30日之裁定主文第二項為「原裁定主文更正為
    相對人就其依本院九十九年度司裁全字第一一九七號裁定主
    文第二項所命為異議人供擔保之擔保金新台幣壹仟捌佰零陸
    萬柒千佰元，得提存華南商業銀行股份有限公司於民國九
    十九年五月十三日出具如附件所示無條件、不得撤銷之保證
    書（IRREVOCABLE LETTER OFGUARANTEE NO.OPY0-00000-000
     ）代之」之諭知（99年事聲字第211 號裁定），經核符合
    法律規定，該擔保亦屬相當，原法院所為上開裁定，並無違
    誤。抗告意旨雖以：原裁定理由內未記明上開更正理由、該
    保證書未有禁止抵銷之記載、保證書欠缺可轉讓性、流通性
    等，非可與現金受同等評價云云為理由，提起本件抗告。查
    原裁定就司法事務官所為之裁定，在主文第二項予以具體化
    之更正，其理由已在該裁定書之理由欄第三項最末予以說明
    ，而華南銀行所出具之該保證書首段已載明「本行無條件且
    不可撤銷的承諾支付新台幣18,500,000元」，末段亦載明「
    本保證書正本退還予本行前繼續有效」，有該條保證書影本
    及華南銀行總行97.7.13 日國企字第09908379號函可稽（99
    年事聲字211 號卷23、24頁），該保證書之性質乃擔保金之
    替代，法之效果亦規定於民事訴訟法第103 條，具保證書人
    即華南銀行於相對人不履行其所負義務時，有就保證金額履
    行之責，該保證書自無須如可轉讓定期存單、政府公債般之
    須具可轉讓性、流通性或公示性，依其性質自亦無抵銷之餘
    地，保證之金額18,500,000元，亦超過原擔保金18,067,300
    元額數，揆諸首揭規定及說明，原法院准相對人提供如附件
    之保證書以代現金，合乎法律規定。抗告論旨，仍執上詞，
    指摘原裁定不當，求予廢棄，為無理由，應駁回其抗告。爰
    依民事訴訟法第495 條之1 第1 項、第449 條第1 項、第95
    條、第78條，裁定如主文。
中    華    民    國    99    年     9    月    30    日
                              民事第六庭
                                  審判長法官  許明進
                                  法      官  李炫德
                                  法      官  徐文祥
以上正本證明與原本無異。
如不服本裁定應於送達後10日內向本院提出再抗告狀（並按他造
當事人之人數附繕本），並繳納再抗告費新臺幣1,000 元。再為
抗告僅得以適用法規顯有錯誤為理由，並應委任律師為代理人。
如委任律師提起抗告者，應一併繳納抗告費。
中    華    民    國    99    年    10    月    1     日
                                  書  記  官  陳曼智
附註：
抗告人之配偶、三親等內之血親、二親等內之姻親，或抗告人為
法人、中央或地方機關時，其所屬專任人員具有律師資格並經法
院認適當者，亦得為第三審代理人。
抗告人或其法定代理人具有律師資格者及前項情形，應於提起抗
告或委任時釋明之。

司法院資訊處製作；財團法人民間司法改革基金會備份。
